【裁判字號】    97,訴,1147
【裁判日期】    981222
【裁判案由】    違反藥事法
【裁判全文】
臺灣臺北地方法院刑事判決              97年度訴字第1147號
公  訴  人  臺灣臺北地方法院檢察署檢察官
被      告  丙○○
選任辯護人  彭若鈞律師
被      告  丁○○
共      同
選任辯護人  陳建宏律師
上列被告因藥事法等案件，經檢察官提起公訴（96年度偵字第20
511 號、97年度偵字第10651 號），本院判決如下：
    主  文
丙○○、丁○○共同明知禁藥，而販賣、調劑，各處有期徒刑陸
月。均緩刑肆年。
    事  實
一、丙○○於民國95年9 月至11月間，係臺北市立萬芳醫院執業
    醫師，擔任血管中心主任，主治糖尿病；丁○○則因母親曾
    為丙○○之病患而與丙○○結識，並無醫學或藥學學歷或經
    歷。緣馮○蕊（真實姓名年籍均詳卷）之未成年女兒乙○○
    （真實姓名年籍均詳卷，民國81年2 月15日生）於94年7 月
    間，至泰國參加數學比賽，於同年8 月2 日回國後，因持續
    發燒送醫診治，發現係境外病毒感染，幾經治療，仍有癲癇
    、頭暈、智能不足、發展遲延等腦炎後遺症。馮○蕊愛女心
    切，持續覓醫診治，不願放棄任何可能治癒之機會與方法，
    乃於95年9 月16日，經由其堂妹蔡翠香之輾轉介紹，與丁○○取得聯繫，並相約會面時間；丙○○即夥同丁○○95年9
    月18日晚間，至馮○蕊、乙○○位於臺北縣三重市之住處（
    詳卷），瞭解乙○○狀況後，丙○○、丁○○見馮○蕊求醫
    心切，有機可乘，明知「CENTA 」（胎盤素）、「EMBRYO」
    （胚胎素）、「SERUM 」（血清）均未經行政院衛生署核准
    輸入作為靜脈注射之醫療使用，屬藥事法規定之禁藥，未經
    許可，不得販賣、調劑，且該3 項藥品均係丁○○以每劑40
    0 元至600 元不等之價格，向綠心藥品生化科技有限公司（
    下稱綠心公司）業務員林文正購得，竟基於違反藥事法及意
    圖為自己不法所有之犯意聯絡，共同向馮○蕊詐稱：伊有自
    瑞士藥廠進口之新科技產品，可以活化修復細胞，可幫乙○○把健康及聰明找回來，可將腦炎受損傷一半的細胞救回來
    ，並使未受傷但不太健康的細胞更為健康云云，並向馮○蕊
    要索每個療程（注射20次為1 個療程）新臺幣（下同）45萬
    元之代價，致使馮○蕊信以為真，同意支付2 個療程共計90
    萬元之治療費用，並先行簽發發票日為95年9 月19日、花蓮
    區中小企業銀行之45萬元支票1 紙交予丁○○，丁○○旋即
    提示兌領；繼馮○蕊於95年10月11日，在同上址住處，再行
    支付45萬元現金予丁○○收受。丁○○則將其中20萬元匯予
    丙○○，朋分花用。丙○○、丁○○取得馮○蕊款項後，自
    95年9 月19日起至同年11月3 日止，共計40次，先後在臺北
    縣三重市三和國中音樂教室、馮○蕊上址住處等處所，由丙○○負責調劑，丁○○或就違反藥事法亦有犯意聯絡之護士
    林秝菁（未據檢察官起訴）則依丙○○指示，以針筒注射靜
    脈之方式，將「CENTA 」、「EMBRYO」、「SERUM 」混合維
    他命B12 及生理食鹽水稀釋後，為乙○○施打。嗣馮○蕊於
    療程中窺知丙○○、丁○○使用之藥品為「CENTA 」、「EM
    BRYO」、「SERUM 」，乃於95年10月下旬，詢問其他醫師、
    藥商朋友後，發覺丙○○、丁○○索價過高，且未經臨床實
    驗證明對於腦炎後遺症有效，遂於95年11月間，以秘錄器錄
    下丙○○、林秝菁為乙○○注射前開禁藥之過程，持向臺北
    市政府衛生局檢舉。嗣經臺灣臺北地方法院檢察署檢察官於
    96年8 月28日、同年9 月7 日，指揮法務部調查局臺北市調
    查處，搜索綠心公司及進口商鼎尚國際股份有限公司（下稱
    鼎尚公司），並扣得前開3 項禁藥，始查悉上情（綠心公司
    、鼎尚公司所涉藥事法犯行部分，經檢察官另案偵查中，且
    即令成罪，亦與丙○○、丁○○、林秝菁無共犯關係可言）
    。
二、案經臺北市政府衛生局告發暨臺灣臺北地方法院檢察署檢察
    官自動檢舉偵查起訴。
    理  由
一、證據能力之判斷：
    被告丙○○、丁○○及渠選任辯護人對於下列各項證據方法
    ，均未爭執其證據能力，並同意作為證據（見本院卷三第62
    頁反面至第65頁反面），本院審酌其作成時之情況，認為並
    無不適當之情事，均得作為證據，合先敘明。
二、認定事實所憑之證據及理由：
  (一)訊據被告丙○○、丁○○於98年11月26日具狀並於本院98年
    12月1 日審判期日，坦白認罪（見本院卷三第49頁至反面、
    第66頁），且被告丙○○前於檢察官偵訊時、本院訊問時自
    承：「想說幫小朋友把聰明找回來，我們想說給病人1 個機
    會，幫小朋友1 個忙」、「（問：胎盤素在醫學是適用那裡
    症狀疾病？）我們不清楚，當初是想說帕金森氏的病人曾做
    過腦部胚胎移植」、「SERUM 、EMBRYO、THYMUS、CENTA 這
    4 種藥我之前沒有接觸過……國內沒有同類療法，這是走投
    無路才用這種方式……我們從來沒碰過這種情形，我們也不
    知道能做到什麼程度，我有和他說試試看3 個療程，不行就
    不做了」、「（問：馬偕醫院說關於SERUM 、EMBRYO、CENT
    A 這3 種藥物在臺灣小兒神經專科訓練過程及小兒神經的著
    作都沒有提到以上3 種藥對病患的病情有幫助或療效的任何
    證據，所以也不會建議病患使用這些藥物？）我同意」、「
    丁○○事後匯給我大約20萬」等情不諱（見96年度偵字第20
    511 號卷第122 至123 頁、本院卷一第76頁反面），而被告
    丁○○亦承認：「藥要如何用我有遵照丙○○的意思」、「
    我們當時說要把聰明找回來是要鼓勵乙小妹」（見96年度偵
    字第20511 號卷第119 、120 頁），並有被告丙○○、丁○○具狀提出之醫療計畫在卷足佐（本院卷一第59至64頁），
    可見被告丙○○從未使用過「CENTA 」、「EMBRYO」、「SE
    RUM 」，對其臨床治療情形幾乎毫無所知，亦知此3 種藥物
    對於乙○○之幫助微乎其微，被告丙○○、丁○○竟仍訛稱
    「把聰明找回來」云云，利用馮○蕊愛女心切，聯手向馮○
    蕊索取高額費用。
  (二)又關於被告2 人夥同護士林秝菁使用「CENTA 」、「EMBRYO
    」、「SERUM 」為乙○○注射施打並收取90萬元之經過，業
    經被害人馮○蕊向法務部調查局臺北市調查處調查員指稱：
    「當時我問他是注射何種藥物，丙○○僅向我表示他的藥物
    是一種從瑞士藥廠製造進口的新科技藥物，可以活化修復細
    胞」、「丙○○及丁○○僅告訴我CENTA （胚胎素）、EMBR
    YO（胎盤素）等藥品都是瑞士進口費用很貴……由於必須先
    匯錢過去訂藥，藥品才空運來臺，每個療程開始之前都是以
    現金或當日支票給付」（見97年度偵字第10651 號卷第31頁
    ），並於檢察官偵訊時具結證稱：「被告說胎盤素很貴，他
    們存貨不多，要我先給錢，才能和瑞士藥廠訂藥」、「她【
    指丁○○】有說是最新科技的藥，但沒有說明，只說是張醫
    師看完病患後個別配藥，就可以找回健康，說誘發成長因子
    、修復腦部細胞，說細胞被破壞一半的可以救活，可以找回
    聰明。丙○○都沒講藥的內容，但他有說會慢慢進步」、「
    ……當時已經第2 期末了，丁○○及林護士極力鼓吹我繼續
    打，我說家庭醫師不建議小孩施打胎盤素，挑動成長因子，
    後果難以估計，丁○○說這是同類療法，丁○○說張醫師在
    醫界用藥神準，無人能比，連她先生耳鼻喉科醫師就要向他
    請教用藥劑量……施打過程丙○○1 星期才來1 次，其他都
    是林秝菁、丁○○來，丁○○會跟丙○○確認用藥情形並記
    載在簿子上才來施打，打針前護士都有拿起來看」等節綦詳
    （見96年度偵字第20511 號卷第172 頁、第26、27頁），並
    提出被告2 人為乙○○施打之「EMBRYO」、「CENTA 」、「
    SERUM 」產品包裝盒、說明書、藥瓶及花蓮區中小企業銀行
    三重分行、發票日95年9 月19日、金額45萬元支票1 張之正
    、反面影本在卷足憑（見外放證物袋、96年度偵字第20511
    號卷第42頁即96年度偵字第10651 號卷第33至34頁），堪以
    佐證被告2 人向馮○蕊宣稱渠所注射之藥品具有「修復腦細
    胞」、「破壞的腦細胞可以救活」、「可以找回聰明」等醫
    療效果，且該等藥品所費不貲，需先付清費用90萬元再訂貨
    空運來臺，被告丙○○用藥精準云云，故由被告丙○○調劑
    、交由被告丁○○、護士林秝菁依指示施打「EMBRYO」、「
    CENTA 」、「SERUM 」等事實經過。
  (三)又證人林文正即綠心公司業務行銷人員及丁○○前夫郭名隆
    均證實綠心公司曾銷售胚胎素（EMBRYO）及胎盤素（CENTA
    ）予被告丁○○（見96年度警聲搜字1476號卷第15頁反面、
    97年度偵字第10651 號卷第48頁），且證人林文正證稱售價
    為：「公司對外銷售的價格為每劑新臺幣（下同）400 元至
    600 元不等」（見96年度警聲搜字1476號卷第16頁），另證
    人馬立生即鼎尚公司負責人亦證實鼎尚公司曾進口「CENTA
    」、「EMBRYO」、「SERUM 」並轉售給綠心公司，其成本及
    售價分別為：「【鼎尚公司進口胚胎素、胎盤素、胸腺素及
    血清】進口價格2ML 每支製劑4 美元，3ML 每支5 美元」、
    「2ML 目前已無銷售，之前每支售價約為新臺幣（下同）24
    0 元，對外銷售3ML 每支300 元」」（見97年度偵字第1065
    1 號卷第12頁），核與被告丙○○、丁○○向馮○蕊收取注
    射40次之對價90萬元，顯不相當。且綠心公司負責人侯慧萍
    、鼎尚公司業務經理楊川輝、鼎尚公司業務人員李錦天一致
    供稱該等產品屬於美容外用之化妝品項（見96年度聲搜字第
    14 76 號卷第12頁、第37頁、第41頁），然被告丙○○、丁○○卻用於靜脈注射之醫療用途，顯與該等產品申請進口之
    用途不合。此由證人鍾美足即行政院衛生署人員陳述：「【
    鼎尚公司SINO EMBRYO 及SINO CENTA】該等物品外觀確實標
    示含有胚胎素或胎盤素等成分」、「但若以食品或化妝品方
    式進口，就不需要主管機關查驗登記」（見97年度偵字第10
    651 號卷第53、54頁），可知縱使「CENTA 」、「EMBRYO」
    、「SERUM 」係合法進口之市售產品，但僅限於食品或化妝
    品用途，被告丙○○、丁○○自不得用於靜脈注射之醫療用
    途。
  (四)蓋被告丁○○向綠心公司所購得、由鼎尚公司進口、為乙○○注射施打之「CENTA 」、「EMBRYO」、「SERUM 」等產品
    ，經送行政院衛生署、臺北市政府衛生局檢視結果：「經檢
    視檢體外盒包裝標示及說明書記載，『Sino Embryo 』含10
    2/153mg of deporteinized bovine embryo extract per
    vial l2ml/3ml solution，可外用、口服或注射（iv,im,ic,
    sc），適應症（inddications）為agingproblems,rejuvena
    tion, psycho-physiological weakness 等效能；『Sino
    Centa 』含74/111mg of deporteinized placenta extract
    obtained from stem cell culture per vial 2ml/3ml sol
    ution,標示help regeneration of organic tissue,develo
    p the growth of breast等效能，可供注射（iv,im,ic,sc
    ）用途；「Sino Serum」含102/153mg of deporteinized
    bovine serum extract per vial 2ml/3ml solution from
    stem culture, 可供注射（iv,im,ic,sc） 用途，均應屬藥
    品管理。經查本署藥品許可證電腦資料，該等3 項同名產品
    ，本署未曾核准」、「依案附檢體外盒包裝標示及說明書記
    載，『Sino Embryo 』含萃取之去蛋白牛胚胎成分（deport
    einized bovine embryo） 並添加自生物科技方法培養之幹
    細胞（stem cell） ，可外用、口服及靜脈注射或皮下注射
    （iv,im） 等用途；『Sino Centa』含萃取之去蛋白牛胎盤
    成分（deporteinized cow placenta）並添加自生物科技方
    法培養之幹細胞，可外用、口服及靜脈注射及皮下注射等用
    途；『Sino Serum』含萃取之去蛋白牛血成分（deporteini
    zed bovine blood）並添加自生物科技方法培養之幹細胞，
    可外用、口服及靜脈注射及皮下注射等用途，均應屬藥品管
    理。經查本署藥品許可證電腦資料，該等3 項同名產品，本
    署未曾核准」，此有行政院衛生署97年1 月30日衛署藥字第
    0970001727號函、97年3 月20日衛署藥字第0970008521號函
    及臺北市政府衛生局96年1 月30日北市衛藥食00000000000
    號函在卷可參（見96年度偵字第20511 號卷第113 頁至反面
    、第164 頁至反面、95年度他字第9845號卷第30頁即97年度
    偵字第10651 號卷第57頁）；尤其「胎盤素之管理，如為牛
    、羊動物之胎盤萃取精製（又稱抽取物），則以藥品列管；
    若為牛、羊動物之胎盤直接研磨粉製成，且不添加其他藥品
    成分者，則以食品管理，惟不得宣稱療效；另若以『人』之
    胎盤萃取精製或直接研磨粉製成，均以藥品列管。是以應屬
    藥品列管者，則須申請藥品許可證後，使得製造或輸入」、
    「目前胎盤素（來自人體、狂牛病疫區之牛、羊除外）得摻
    用於化粧品中，惟不得宣稱醫療效能」，亦有行政院衛生署
    96年11月29日衛署藥字第0960050620號函在卷足稽（見96年
    度偵字第20511 號卷第49頁至反面）。故「CENTA 」、「EM
    BRYO」、「SERUM 」若用靜脈注射用途，即應屬藥品管理，
    但該等產品均未經行政院衛生署核准藥品許可，自不得用於
    醫療用途，應屬藥事法規定之「禁藥」。
  (五)被告丙○○、丁○○雖提出「腦組織移植治療巴金森氏症病
    患之初步成果報告」、「巴金森氏症手術療法現曙光」、「
    人類間葉幹細胞，經由抗發炎反應對多八胺神經元有神經保
    護作用」、「間葉幹細胞：重生醫學相當有希望的候選人」
    、「神經疾病的免疫療法」、「成人幹細胞對於多發性硬化
    以及其他神經退化性疾病的使用潛能」、「間葉幹細胞在慢
    性實驗自體免疫腦脊髓炎（簡稱EAE） 的神經保護及免疫調
    節」、「似胰島素生長因子（簡稱IGF-1） 及其衍生物，在
    缺血性腦損傷的潛在藥物治療應用」、「老年痴呆使用似胰
    島素生長因子-1（簡稱IGF-1） 的治療」、「第三代瑞士胚
    胎幹細胞療法」、「瑞士SINOBA GmbH 活細胞療法」等資料
    （見96年度偵字第20511 號卷第161 至163 頁、本院卷一第
    67至113 頁），以證明「CENTA 」（胎盤素）、「EMBRYO」
    （胚胎素）對於細胞修復具有療效。然該等資料均屬研究論
    文性質，尚未經人體臨床實驗證實。此經本院函請中國醫藥
    大學林欣榮教授提供意見表示：「……在學理及研究上，胚
    胎或胎盤素組織內含有各類的生長激素，是具細胞增生，及
    促進細胞分化、修復組織的功能。胚胎素、胎盤素之施打進
    行修復細胞之治療目的，是否臨床證實為安全、有效？就安
    全性而言，產品若不含細菌、黴菌、病毒或是狂牛蛋白質，
    則無感染的危險，應屬安全，是否有效則各國法規不一。在
    歐洲等國家是可使用，但在美國仍未被FDA 允許。主要原因
    之一在於胚胎素及胎盤素可能含有各種生長激素，會影響人
    體生長激素的平衡。又如含有胎盤素的化妝品，在美國仍未
    開放，但在其他歐、亞國家包括臺灣是開放的。動物實驗顯
    示，生長激素療法對不同神經疾病之再生是有助益。但仍在
    臨床實驗中」（見本院卷第6 至7 頁），顯見此等藥品之運
    用僅在動物實驗階段，對於人體之療效尚未經證實。
  (六)況被告丙○○、丁○○提出之前揭資料，用途係針對人體老
    化所生之巴金森氏症及老年癡呆症，亦與本案乙○○所罹之
    腦炎後遺症不同。觀諸97年4 月7 日乙○○之馬偕紀念醫院
    診斷證明書記載，本案乙○○所患乃：「腦炎後遺症、癲癇
    、智能不足、發展遲緩」（見96年度偵字第20511 號卷第17
    7 頁），復經乙○○之主治醫師甲○○到庭證稱：「胎盤素
    這個東西我不懂，與荷爾蒙有關，我們這麼多年來治療癲癇
    病人從來沒有用胎盤素，且我們小兒神經的訓練過程、教科
    書和文獻中都沒有提到胎盤素可以治療癲癇」、「所以我也
    不知道有無任何幫助，我是沒有看過相關文獻」、「B6是腦
    神經傳導物質GABA生成酵素的輔脢，對癲癇的控制有幫助」
    、「就我所知注射胎盤素在臺灣是還不允許的」、「〔問：
    被告表示為乙○○注射之藥物中，有無成分係有助於改善癲
    癇症狀之藥物？（提示本院卷一第60至64頁）〕上面的藥物
    很少用來治療癲癇，我不認為裡面有改善癲癇症狀的藥物存
    在」、「（問：巴金森氏症的治療方式可以套用在小兒癲癇
    的情形嗎？）用藥是不一樣的」、「（問：這些藥物對於促
    進、活化正常腦細胞功能有無幫助？）我不知道」（見本院
    卷三第40頁、第41 頁 、第41頁反面、第42頁反面），可見
    小兒神經科專科醫師認為，被告丙○○、丁○○為乙○○注
    射「CENTA 」、「EMBRYO」、「SERUM 」及維他命B12 對於
    乙○○之病況並無助益。反觀被告丙○○雖有外科專科、重
    症醫學、胸腔及心臟血管外科、高壓氧科、老年醫學之專科
    醫師證書（見本院卷三第50至59頁），但被告丙○○、丁○○均無小兒神經醫學方面之專業背景，自不得僅憑數篇未經
    臨床實驗證實之研究論文，逕認渠等為乙○○注射「CENTA
    」、「EMBRYO」、「SERUM 」及維他命B12 具有療效，遑論
    渠2 人竟藉此收取90萬元之高價。因此，被告丙○○、丁○○應具販賣、調劑禁藥之犯意及不法所有意圖甚明。
  (七)綜上，被告丙○○、丁○○任意性之自白，有前揭各項證據
    足資佐證，堪認與事實相符，可以採信。從而，本案事證明
    確，被告2 人詐騙馮○蕊給付90萬元對價，為乙○○注射「
    CENTA 」、「EMBRYO」、「SERUM 」等尚無實驗證明對於乙○○之病況有任何助益之禁藥等犯行，洵堪認定，應予依法
    論罪科刑。
三、論罪科刑之依據：
  (一)查藥事法雖於95年5 月30日修正公布，於同年7 月1 日施行
    ，而刑法於94年1 月7 日修正通過，於94年2 月2 日公布，
    於95年7 月1 日施行。查本案馮○蕊於95年9 月19日、95年
    10月11日分別給付45萬元予被告丁○○，丁○○再匯予被告
    丙○○，是被告丙○○、丁○○之詐欺取財犯行至此始屬完
    成；又被告2 人取得款項後，自95年9 月19日起至同年11月
    3 日止，共為乙○○注射施打40次，是被告2 人之犯罪時間
    均於藥事法、刑法修正後，而無比較新舊法之必要，先予敘
    明。
  (二)核被告丙○○、丁○○所為，係犯藥事法第83條第1 項明知
    禁藥而販賣、調劑罪及刑法第339 條第1 項詐欺取財罪。被
    告2 人向馮○蕊詐稱：有瑞士藥廠進口之新科技產品，可將
    腦炎受損傷一半的細胞救回來云云，共40次療程，合計索求
    90萬元之高價，使馮○蕊陷於錯誤而如數交付款項，實際上
    被告2 人與林秝菁護士係使用「CENTA 」（胎盤素）、「EM
    BRYO」（胚胎素）、「SERUM 」（血清）混合生理食鹽水、
    維他命B12 後，以注射靜脈之方式，為乙○○施打等犯行，
    被告2 人與林秝菁均有犯意聯絡及行為分擔，3 人為共同正
    犯。又被告2 人宣稱有療效云云，而販賣並為乙○○調劑、
    注射「CENTA 」、「EMBRYO」、「SERUM 」，索取顯不相當
    之高價，是被告2 人以1 販賣、調劑之行為，同時觸犯藥事
    法之罪及詐欺取財之罪，為想像競合犯，應依刑法第55條規
    定，從重論以藥事法第83條第1 項明知禁藥而販賣、調劑罪
    。被告2 人自95年9 月19日至同年11月3 日間，多次販賣、
    調劑禁藥之犯行，為接續犯，應論以一罪。
  (三)爰審酌：(1)被告丙○○時任臺北市立萬芳醫院之血管中心主
    任，係領有多項專科醫師證書之執業醫師，而被告丁○○毫
    無醫學背景，明知「CENTA 」、「EMBRYO」、「SERUM 」未
    經衛生機關核准作為醫療藥物使用，且未經實驗證實對於腦
    炎後遺症有何療效，竟由被告丁○○提供藥物，由被告丙○○負責調劑，護士林秝菁負責施打，共同向馮○蕊收取90萬
    元之高價，為乙○○注射施打「CENTA 」、「EMBRYO」、「
    SERUM 」，渠2 人之犯罪惡性、手段及造成損害非輕；(2)被
    告丙○○、丁○○起初雖否認犯罪，飾詞狡辯，惟終於98年
    11月19日與馮○蕊達成和解（見本院卷三第46至48頁），並
    於本院98年12月1 日審判期日坦白認罪，表示悔意（見本院
    卷三第66頁至反面），亦經馮○蕊當庭表示不予追究，同意
    給予緩刑（見本院卷三第66頁反面）等一切情狀，各量處如
    主文所示之刑。
  (四)又查被告丙○○、丁○○均前未曾受有期徒刑以上刑之宣告
    ，有臺灣高等法院被告前案紀錄表各1 份在卷足徵（見本院
    卷三第69、70頁），因一時失慮致罹刑典，信被告2 人經此
    偵審程序及論罪科刑之教訓後，當知所警惕而無再犯之虞，
    本院認為被告2 人前開宣告之刑，以暫不執行為適當，均併
    予宣告緩刑4 年，以啟自新。
據上論斷，應依刑事訴訟法第299 條第1 項前段，藥事法第83條
第1 項，刑法第11條前段、第28條、第339 條第1 項、第55條、
第74條第1 項第1 款，刑法施行法第1 條之1 ，判決如主文。
本案經檢察官葉芳秀到庭執行職務。
中    華    民    國    98    年    12    月    22    日
                  刑事第六庭審判長  法  官  張永宏
                                    法  官  雷淑雯
                                    法  官  林晏如
上正本與原本無異。
如不服本判決，應於判決送達後10日內向本院提出上訴狀（應抄
附繕本）。告訴人或被害人如對於本判決不服者，應具備理由請
求檢察官上訴，其上訴期間之計算係以檢察官收受判決正本之日
期為準。
                                    書記官  楊盈茹
中    華    民    國    98    年    12    月    22    日
附錄本案論罪科刑法條全文：
藥事法第83條
明知為偽藥或禁藥，而販賣、供應、調劑、運送、寄藏、牙保、
轉讓或意圖販賣而陳列者，處7 年以下有期徒刑，得併科新臺幣
5 百萬元以下罰金。
犯前項之罪，因而致人於死者，處7 年以上有期徒刑，致重傷者
，處3 年以上12年以下有期徒刑。
因過失犯第1 項之罪者，處2 年以下有期徒刑、拘役或科新臺幣
30萬元以下罰金。
第1 項之未遂犯罰之。
中華民國刑法第339條
意圖為自己或第三人不法之所有，以詐術使人將本人或第三人之
物交付者，處5 年以下有期徒刑、拘役或科或併科1 千元以下罰
金。
以前項方法得財產上不法之利益或使第三人得之者，亦同。
前2 項之未遂犯罰之。

司法院資訊處製作；財團法人民間司法改革基金會備份。
